【裁判字號】    97,訴,946
【裁判日期】    971017
【裁判案由】    違反毒品危害防制條例
【裁判全文】
臺灣雲林地方法院刑事判決               97年度訴字第946號
公  訴  人  臺灣雲林地方法院檢察署檢察官
被      告  乙○○
上列被告因違反毒品危害防制條例案件，經檢察官提起公訴（97
年度毒偵字第1165號、第1227號），被告在準備程序中就被訴事
實為有罪之陳述，本院裁定進行簡式審判程序，判決如下：
    主      文
乙○○施用第一級毒品，累犯，處有期徒刑玖月；又施用第一級
毒品，累犯，處有期徒刑拾月，扣案之第一級毒品海洛因（驗餘
淨重共計零點壹肆伍公克）沒收銷燬，包裝前揭海洛因之外包
裝袋沒收。應執行有期徒刑壹年，扣案之第一級毒品海洛因（驗
餘淨重零點壹肆伍公克）沒收銷燬，包裝前揭海洛因之外包裝
袋沒收。
    事實及理由
一、犯罪事實：
    乙○○前因施用毒品案件，經觀察、勒戒後，認無繼續施用
    毒品之傾向，由臺灣雲林地方法院檢察署（下稱雲林地檢署
    ）檢察官於民國92年9 月10日予以釋放，並以92年度毒偵字
    第239 號為不起訴處分確定。復因施用毒品案件，經本院於
    93年7 月16日，以93年度訴字第127 號判決判處應執行有期
    徒刑10月，且於93年7 月30日確定在案。該案再與其另犯之
    竊盜案件合併執行，甫於94年7 月29日縮刑期滿執行完畢。
    詎乙○○猶未能戒除其毒癮，分別基於施用第一級毒品海洛
    因之犯意，為下列施用海洛因之行為：
  (一)於97年7 月19日19時30分許，在雲林縣口湖鄉成龍村成龍12
    6 之1 號住處內，以將海洛因摻水混合後置於注射針筒內，
    施打在血管之方式，施用海洛因1 次。嗣於97年7 月20日8
    時30分許，在雲林縣口湖鄉○○路280 號前為警查獲，經其
    同意採其尿液送驗後，檢出嗎啡陽性反應，始知上情。
  (二)於97年7 月25日某時許，在同上地點，以前述方式施用海洛
    因1 次。嗣於97年7 月26日8 時20分許，在上開住所內為警
    查獲，扣得其所有之海洛因1 小包（驗餘淨重0.1345公克）
    ，再經其同意採尿液送驗後，檢出嗎啡陽性反應，方悉前情
    。
二、認定犯罪事實所憑之證據及理由：
  (一)本案被告乙○○所犯之罪，均係死刑、無期徒刑、最輕本刑
    為3 年以上有期徒刑以外之罪，其於準備程序就前揭被訴事
    實為有罪之陳述，經受命法官告知簡式審判程序之旨，並聽
    取其與公訴人之意見後，本院合議庭裁定由受命法官獨任進
    行簡式審判程序，是本案之證據調查，依刑事訴訟法第273
    條之2 規定，不受同法第159 條第1 項、第161 條之2 、第
    161 條之3 、第163 條之1 及第164 條至第170 條規定之限
    制，合先敘明。
  (二)上開犯罪事實，業據被告在本院審理中坦承不諱，且經警方
    2 次查獲後，分別將其尿液採集送驗之結果，確均呈現「嗎
    啡陽性」反應，此有臺灣檢驗科技股份有限公司97年7 月31
    日編號KＺ000000000000號、97年8 月6 日編號000000000000
    號濫用藥物尿液檢驗報告及尿液送檢真實姓名對照表各2 紙
    在卷可稽，另將扣案之白色粉末1 包送請行政院衛生署草屯
    療養院鑑定之結果，證實其內含有第一級毒品海洛因成分（
    驗餘淨重0.1345公克），有該院於97年8 月28日所出具之草
    療鑑字第0970007578號鑑定書1 份附卷可憑，復有扣案上開
    毒品可資佐證，足認被告之自白與事實相符，可以採信，是
    本件事證明確，被告前述犯行洵堪認定。
  (三)被告前因施用毒品案件，經觀察、勒戒後，認無繼續施用毒
    品傾向，於92年9 月10日釋放，並由雲林地檢署檢察官為不
    起訴處分確定等情，有臺灣高等法院被告前案紀錄表在卷可
    查。是被告核屬觀察、勒戒執行完畢釋放後5 年內，再為本
    件施用海洛因之犯行，即應依法論科。
三、論罪科刑之理由：
  (一)核被告所為，均係犯毒品危害防制條例第10條第1 項之施用
    第一級毒品罪。被告持有第一級毒品之低度行為，均為前述
    施用之高度行為所吸收，不另論罪。
  (二)被告所犯2 次施用第一級毒品罪，犯意各別，行為各自獨立
    ，應分論併罰。
  (三)被告有前述犯罪事實欄所記載之前科紀錄，此觀臺灣高等法
    院被告前案紀錄表可明，故其於受有期徒刑之執行完畢後5
    年以內故意再犯本件有期徒刑以上之罪，均為累犯，各應依
    刑法第47條第1 項之規定，加重其刑。
  (四)本院審酌被告前因施用毒品案件，經送觀察、勒戒及判處罪
    刑確定後執畢出監，竟未徹底袪除施用海洛因之惡習，再次
    施用海洛因，繼續沈淪毒海中，可知其意志力甚為薄弱，誠
    屬不該，惟念及其施用海洛因之犯行，在本質上乃屬戕害自
    己身心健康之行為，尚未有嚴重破壞社會秩序或侵害他人權
    益之情形，且能坦承犯罪，犯後態度尚佳，暨被告教育程度
    為國中畢業，智識程度不高，另被告自承施用海洛因之動機
    係因身染法布瑞氏病（罕見遺傳性疾病之一，罹患此病的病
    患是因負責製造a-galactosidase 酵素的基因缺陷引起。由
    於缺乏這種酵素，使得一些脂質無法被代謝，因而堆積在全
    身許多細胞內的溶小體內，例如血管的內皮、周皮和平滑肌
    細胞，心肌細胞，自主脊髓神經節，腎絲球內皮層，腎絲球
    和腎小管的表皮細胞等細胞都會堆積，造成腳部或手部出現
    間歇性的疼痛或感覺異常），身體疼痛不堪所致，此有長庚
    紀念醫院診斷證明書影本1 紙及中華民國身心障礙手冊影本
    1 份在卷可憑，動機可恕等一切情狀，分別量處如主文所示
    之刑，再定其應執行之刑。
  (五)扣案之海洛因（驗餘淨重0.1345公克），應依毒品危害防制
    條例第18條第1 項前段之規定沒收銷燬。包裝前揭海洛因之
    外包裝袋，並非不可與海洛因分離，係用於包裹海洛因，具
    有避免海洛裸露受潮及方便攜帶之功能，此為本院職務上已
    知之事實，且為被告所有，業據被告供認在卷，應依刑法第
    38條第1 項第2 款之規定沒收該外包裝袋。至扣案之注射針
    筒、橡皮管及鏟管，並非違禁物，被告已在本院審理時表示
    拋棄，現已非被告所有，直接為廢棄之執行處分即可，不另
    為沒收之諭知，附此敘明。
四、應適用之法律：
    依刑事訴訟法第273 條之1 第1 項、第299 條第1 項前段，
    毒品危害防制條例第10條第1 項、第18條第1 項前段，刑法
    第11條、第47條第1 項、第38條第1 項第2 款、第51條第5
    款，判決如主文。
本案經檢察官甲○○到庭執行職務。
中    華    民    國    97    年    10    月    17    日
                  刑事第五庭    法  官  王  紹  銘
以上正本證明與原本無異。
如不服本判決，應於收受本判決後10日內向本院提出上訴書狀，
並應敘述具體理由。如未敘述上訴理由者，應於上訴期間屆滿後
20日內向本院補提理由書狀（均須按他造當事人之人數附繕本）
「切勿逕送上級法院」。
                                書記官  王  秀  如
中    華    民    國    97    年    10    月    17    日
附錄論罪科刑法條：
毒品危害防制條例第10條第1項（施用第一級毒品罪）：
施用第一級毒品者，處6 月以上5 年以下有期徒刑。


司法院資訊處製作；財團法人民間司法改革基金會備份。
